最　高　行　政　法　院　裁　定
                                     100年度裁字第1846號
聲  請  人　王秉洋
          　王吉神
　          王嘉鎮
          　周王金美
          　王望
          　王秀吉
　          王碧輝
          　王鳳珍(即王桓基之繼承人)
          　王鳳雪(即王桓基之繼承人)
          　王鳳瀝(即王桓基之繼承人)
上列聲請人因與相對人臺中市政府等間收回被徵收土地事件，對
於中華民國100年3月24日本院100年度裁字第721號裁定，聲請再
審，本院裁定如下：
　　主  文
再審之聲請駁回。
再審訴訟費用由聲請人負擔。
　　理  由
一、按對於確定裁定聲請再審，應依行政訴訟法第283條準用同
    法第277條第1項第4款之規定表明再審理由，此為必須具備
    之程式。所謂表明再審理由，必須指明確定裁定有如何合於
    行政訴訟法第273條所定再審事由之具體情事，始為相當。
    倘僅泛言有再審事由而無具體情事者，仍難謂已合法表明再
    審理由，所為再審之聲請，即屬不合法。
二、聲請人因收回被徵收土地事件，循序提起行政訴訟，為臺北
    高等行政法院98年度訴字第272號判決（下稱原審判決）駁
    回，聲請人不服，提起上訴，經本院100年度裁字第721號裁
    定（下稱原確定裁定）以其上訴不合法予以駁回。聲請人不
    服，本於行政訴訟法第273條第1項第1款事由，對原確定裁
    定聲請再審。其再審聲請意旨略謂：（一）臺中縣政府（現
    改制為臺中市政府，下同）未踐行公告程序違法徵收，聲請
    人自得以其為被告請求撤銷原處分，原審判決駁回聲請人於
    原審之訴，原確定裁定援用原審判決之見解，原審判決認臺
    中縣政府為執行機關，此部分屬被告不適格及其他理由，駁
    回聲請人於原審之訴，原確定裁定援用原判決之見解，並未
    實質審酌判斷全案，聲請人爰聲請再審。（二）臺中○○○
    區○○○○道路工程高架道路應為「國道」，臺中縣政府依法
    並無徵收系爭土地之權限，卻為系爭土地之徵收處分，原確
    定裁定及原審判決未慮及此，遞為維持原處分之裁判，其適
    用法規顯難謂無顯然錯誤。（三）本件徵收公告日期為78年
    4月11日，係在土地徵收條例89年2月2日施行之前，自無依
    土地徵收條例第30條加成補償地價之適用，此實與司法院釋
    字第579號解釋所稱「補償與損失相當」之意旨相違。在法
    規「真正之溯及」原則下，若有利於人民，則非憲法所禁止
    ，故本件徵收處分，亦應依土地徵收條例第30條規定加成補
    償地價，方能填補被徵收人之損失，原確定裁定及原審判決
    均未論及，為消極不適用法規。（四）本件經核准徵收之計
    畫，其計畫目的為道路工程用地，計畫進度為預定自78年12
    月開工，99年12月完工，而臺中縣政府於徵收完成後並未進
    行任何該計畫之興辦行為，延宕至88年間變更使用計畫始由
    交通部編列開闢預算施工，系爭土地自78年間徵收後，竟閒
    置10年，從外觀上看似乎與徵收土地開闢道路之原核准使用
    目的不符，就徵收計畫之整體使用而言，在外觀上是否已逐
    漸具體化，「變更使用計畫」在客觀上與核准使用計畫目的
    是否有必然關係，均攸關系爭土地徵收已「依核准計畫使用
    」與否之認定，原確定裁定及原審判決卻未詳予推求認定，
    有應調查之事項未為調查及消極不適用法規之違法。（五）
    依臺中縣政府97年6月10日府地權字第0970152970號函及內
    政部97年6月23日台內地字第0970100088號函可證改制前臺
    中縣政府為處分機關，聲請人以改制前臺中縣政府及內政部
    為被告是理所當然，完全符合本院91年10月份庭長法官聯席
    會議決議，原確定裁定認臺中縣政府為被告不適格，顯為適
    用法規錯誤。（六）內政部97年6月23日台內地字第0970100
    088號函已承認聲請人請求收回符合土地法第219條第1項第2
    款規定，原確定裁定及原審判決卻認定系爭土地並無「未依
    核准徵收原定興辦事業使用」之情形，罔顧聲請人所提之事
    實、證據，顯為重大違法之裁判。況依原確定裁定之推論，
    本徵收案不適用土地徵收後修改之法規，即土地徵收條例第
    9條、第49條及現行土地法第219條規定均不適用，則本件應
    適用徵收當時（78年12月14日修正前）之土地法規定及司法
    院釋字第236號解釋，是原確定裁定未查明徵收當時之法規
    ，其適用法規顯有錯誤。（七）臺中縣政府冒用南簡段徵收
    文讓梧棲鎮公所（現改制為臺中市○○區○○○○○○○段
    305-1地號135筆土地，有變造公文書之意圖至為明顯，永安
    段土地至今尚未移轉予港務局，也未塗銷登記，系爭土地徵
    收前均未調整地價，徵收後每年調高地價至87年調高公告現
    值達7倍，顯係犧牲原土地所有人之利益，提前10年違法強
    制低價徵收，臺中縣調查站承辦人員兩次告知聲請人法院會
    傳喚王秉洋開庭，至今未傳喚也未開庭，也未說明結果，況
    需地機關未在徵收補償發給完竣1年內依土地法第215條第3
    項規定逕行除去改良物，亦未依同法第238條規定代為遷移
    改良物，開始使用土地，需用土地人於期間內復未依徵收計
    畫之使用目的提起必要之訴訟。綜上，依司法院釋字第534
    號解釋意旨，聲請人蒙受重大損失，而無法受到憲法第15條
    、第23條及第143條應有之保障云云。經查，原確定裁定以
    聲請人對原審判決未具體指摘有如何之違背法令，不符合行
    政訴訟法第242條、第243條規定，認其上訴不合法予以駁回
    ，為程序裁定，並未就實體爭議事項而為實體判決。本件經
    核上開再審理由，係就前訴訟程序之實體爭議事項為指摘，
    而就原確定裁定認聲請人未對原審判決之如何違背法令為具
    體指摘，以其上訴不合法予以駁回，究有如何合於法定再審
    事由之具體情事，則未敘明，依首開規定及說明，本件再審
    之聲請，為不合法，應予駁回。
四、據上論結，本件聲請為不合法。依行政訴訟法第283條、第
    278條第1項、第104條、民事訴訟法第95條、第78條、第85
    條第1項前段，裁定如主文。
中　　華　　民　　國　　100　 年　　7　　 月　　28　　日
                    最高行政法院第二庭
                        審判長法官　劉　鑫　楨
                              法官　吳　慧　娟
                              法官　胡　方　新
                              法官　曹　瑞　卿
                              法官　林　金　本

以  上  正  本  證  明  與  原  本  無  異
中　　華　　民　　國　　100　 年　　7　　 月　　29　　日
　　　　　　　　　　　　　　　書記官　楊　子　鋒